臺灣高等法院刑事判決　　　　　　　　93年度上重訴字第88號
上　訴　人
即　被　告　乙○○
選任辯護人　盧國勳律師
　　　　　　蔡行志律師
上列上訴人因殺人案件，不服臺灣臺北地方法院93年度重訴字第
30號，中華民國93年11月19日第一審判決 (起訴案號：93年度偵
字第11392號)，提起上訴，本院判決如下：
    主  文
原判決撤銷。
乙○○殺人，處有期徒刑拾伍年，褫奪公權拾年。
    事  實
一、乙○○與游雅芳係夫妻關係，屬家庭暴力防治法第 3條所稱
    之家庭成員，民國93年 5月間，乙○○懷疑游雅芳在外結交
    網友，兩人漸生嫌隙，時有爭執，93年 6月22日端午節上午
    ，乙○○母親鍾張英妹因祭祀，邀請乙○○與游雅芳至乙○
    ○胞兄丙○○位於臺北市○○路○段92號 2樓住處餐敘，餐
    後於同日下午 2時許，由乙○○駕車載游雅芳返回臺北縣新
    店市○○○路39巷10號2樓住處，同日下午3時30分許，因游
    雅芳攜帶行李由臥室走至客廳，準備離家，乙○○發覺後，
    認為游雅芳有意疏離，乃出面攔阻，並向游雅芳表示希望二
    人能共同生活之意，游雅芳當面拒絕後，二人再生口角、拉
    扯，乙○○見游雅芳去意甚決，且無力阻擋，竟萌生殺害游
    雅芳之犯意，拿起其所有置放於餐桌上寬約3、4公分之米黃
    色布腰帶一條，以該布腰帶自後套住游雅芳脖子，並束緊強
    勒約3至5分鐘，俟游雅芳臉色發青、鼻孔及嘴角流出血水，
    已因頸部受扼窒息死亡，始行罷手；乙○○隨後將游雅芳屍
    體抱入主臥室使其仰躺於床上，復見游雅芳臉色發紫、雙眼
    未閉，狀甚恐佈，令其心生畏懼，遂以枕頭蓋住游雅芳臉部
    ，再以透明膠帶綑綁固定；乙○○已知鑄成大錯，心生自戕
    念頭，旋至後陽台將二桶20公斤桶裝瓦斯搬至主臥室內，分
    別擺放於門邊及窗旁，並緊閉主臥室門窗，開啟瓦斯，又書
    立遺書及將寫有「內有瓦斯勿開電」之字條黏貼於臥室門口
    ，再服食大量安眠藥後，躺於游雅芳屍體旁，意圖自殺。嗣
    丙○○、鍾張英妹接獲游雅芳外祖父林昭亭之電話，而於同
    日晚上 9時30分許，會同社區警衛范姜偉青進入乙○○前開
二、案經被害人游雅芳之父甲○○○訴由臺灣臺北地方法院檢察
    署暨臺北縣政府警察局新店分局報請臺灣臺北地方法院檢察
    署檢察官偵查起訴。
    理  由
一、上揭事實，業據上訴人即被告乙○○於原審準備程序及審理
    中供認不諱 (見原審卷第36頁背面、及同年10月29日審理筆
    錄第8頁至第9頁），被告於本院對上開事實除辯稱無殺害被
    害人之故意外，均供承不諱。而被告勒死被害人後，意圖自
    殺，經發覺送醫等情，亦據被害人游雅芳之父親甲○○○、
    被告胞兄丙○○、社區警衛范姜偉青等人於警訊及偵查中，
    及被告之母親鍾張英妹於偵查中證述在卷。上開證人之證言
    雖係審判外之陳述，惟係證明案發後發覺之情形，除內容為
    被告所不爭執外，被告及辯護人於原審及本院對其證據能力
    亦無異議，依刑事訴訟法第159條之5第 2項之規定，可為證
    據。此外並有被害人游雅芳遭被告以布腰帶勒住頸部窒息死
    亡之現場照片20張附卷足參 (見偵查卷宗第55頁至第63頁)
    ；又被害人游雅芳遭被告以布腰帶勒住頸部，致頸部受有重
    創，經解剖鑑定結果：以內眼觀察，被害人游雅芳軀幹、四
    肢均無傷，顏色如常，但頸部以上整個臉部則呈現發紫及多
    點狀出血，兩眼結膜也有明顯出血，極似窒息現象，而其頸
    部除有稍寬的瘀血痕外，亦有三條0.3至1公分之淺裂傷，前
    者似手臂或布條之類所造成，後者似指甲痕或摩擦裂開；切
    開頸部，見有氣管前、右甲狀線之明顯出血，腦髓：鬱血；
    再以顯微鏡觀察結果：頸部皮膚、肌肉、右甲狀腺、氣管旁
    明顯出血，肺臟：鬱血；另毒物系統分析：血液中並未發現
    一般常見之毒藥物；綜上解剖所見，被害人游雅芳確係頸部
    受布條勒頸窒息致死之情，業為臺灣臺北地方法院檢察署檢
    察官督同法醫師相驗屬實，並製有勘驗筆錄、驗斷書、相驗
    案件報告、相驗屍體證明書、死亡證明書、相驗解剖相片共
    69張（見相驗卷第35頁至第71頁）等在卷可稽，並有法務部
    法醫研究所鑑定人饒宇東具結製作之法務部法醫研究所鑑定
    人饒宇東具結製作之法務部法醫研究所（93）法醫所醫鑑字
    第0953號鑑定書在卷可憑。足見被害人游雅芳之死亡結果確
    係被告以布條勒其頸部窒息所致，有相當因果關係。
二、被告雖辯稱並無殺死被害人之故意，只是要嚇被害人而已，
    及當天有服用「史蒂諾斯」安眠藥一顆半，致行為失控、判
    斷力較弱云云。惟查: 被告供稱其服用安眠藥已有數年，係
    向被害人游雅芳之外公林昭亭(已歿)拿的，平常晚上吃半顆
    ，睡不著再加半顆，案發當天中午為趕緊入眠而吃一顆半，
    並稱自己從未有因失眠而就醫之紀錄，當天被害人死後，其
    吃了一百多顆相同之安眠藥云云(本院93年12月29日、94年2
    月23日準備程序筆錄)。查被告案發後，於93年6月22日晚上
    10時45分，經送財團法人天主教耕莘醫院急診，嗣於翌日19
    時10分轉入臺北市立萬芳醫院就診，經本院向該二醫院調取
    被告之病歷，連同本案全卷送請法務部法醫研究所鑑定被告
    於本件行為時之精神狀態，據法醫研究所鑑定結果稱「史蒂
    諾斯 Stilmox為安眠鎮靜藥物，亦為抗憂鬱藥症及抗躁鬱之
    治療藥物，一般服用後應為使個人較平靜、嗜睡。若有精神
    高亢，亦會使服用者精神寧靜。故若家暴前使用，應有阻止
    或降低家暴行為之可能性。綜合研判被告乙○○家暴殺人之
    案發前，若有服用史蒂諾斯一顆半，似無影響鍾員當時之情
    緒或精神狀態之可能，更無陷被告於心神喪失或精神耗弱之
    可能（鑑定書贅書阻止家暴行為等字）。」此有法務部法醫
    研究所法醫所 (94）醫鑑字第0367號法醫文書審查鑑定書在
    卷可查。雖辯護人對此指稱上開鑑定僅係文書鑑定，而被告
    因長期服用上述安眠藥而產生副作用，應有「記憶減退的功
    能」、「臨床上兩者常常遇到嚴重記憶力減退個案」、「有
    時會造成夢遊的問題。患者服了藥，沒立刻去睡，接下來就
    無意識地四處行走、搬東西，有時甚至還會出門購物，事後
    則完全想不起來自己做過什麼事情」等副作用云云。惟依據
    上開鑑定結果，並參之被告於原審陳稱「（法官問: 對於檢
    察官起訴之犯罪事實有何意見？）沒有意見，我承認，我當
    時是想要跟她同歸於盡的意思，發生這件事之後，我一直都
    很後悔，我希望可以竭盡全力的賠償我岳父母的損失，這段
    時間，我每天心裡都很痛苦，因為我失去我太太，畢竟這是
    我造成的」（原審卷第36頁背面），於偵查中對其如何因被
    害人要離家，其要被害人留下致生爭執，而以米黃色布腰帶
    勒死被害人，及事後如何欲自殺等情記憶清楚，供陳甚詳（
    偵查卷第69至73頁），顯見其行凶時並無心神喪失或精神耗
    弱之情形，是本件自無再送鑑定或向行政院衛生署函查之必
    要。選任辯護人另聲請傳訊吳佳穗、陳彥甫、金毓珍，以證
    明被告服用安眠藥後常接電話語無倫次、胡言亂語、精神異
    常云云。查上開人員縱常接獲被告之電話，無論其談話內容
    如何，對被告於為本件犯行時之精神狀態，並不能為任何證
    明，是自無傳訊之必要，附此敘明。又被告為成年人，有相
    當之社會經驗及理解能力，其對一般人脖子遭以布腰帶勒住
    即有缺氧窒息死亡之危險，應有認識，而依被告所自承，其
    以布腰帶勒住被害人游雅芳頸部長達3至5分鐘之久 (見93
    年6月24日訊問筆錄，附於臺灣臺北地方法院檢察署93年度
    偵字第11392號卷宗第69頁)，足認其確有使被害人游雅芳窒
    息死亡之殺人犯意，所辯無殺人之犯意，僅在嚇被害人，及
    行為時因藥物作用致精神異常云云，自屬事後卸責之詞，不
    足採信。
三、綜前所述，本件事證已臻明確，被告殺人犯行,堪以認定。
四、核被告所為，係犯刑法第271條第1項之殺人罪。
五、原審以被告犯罪，事證明確，對被告論罪科刑，固非無見。
    惟查本件公訴人起訴時，於起訴書求刑以被告犯後頗知悔悟
    ，然其偶因細故竟生殺人之故意，惡性重大，而請量處有期
    徒刑15年，以示懲誡。雖審判中告訴人即被害人之父請求量
    處被告無期徒刑，原審公訴人到庭亦表示尊重告訴人意見。
    查告訴人之意見固可作為量刑審酌之參考，本件告訴人受喪
    應注意刑法第57條所列各款事項，以為科刑輕重之標準。本
    件原判決既認被告並無任何刑事前案紀錄，品行尚稱良好，
    此有本院被告全國前案紀錄表一紙在卷可稽，且犯後已表悔
    意，坦承犯行，並委由其胞兄丙○○代處理被害人游雅芳之
    喪葬事宜 (此有被告原審辯護律師具狀庭呈臺北市殯葬管理
    處其他收入憑單等喪葬費用資料可資佐證），及於原審當庭
    向被害人游雅芳之家屬，跪求道歉，表達現在雖無能力賠償
    家屬之損失，但希望將來出獄後能盡力賠償之情 (見原審93
    年10月1日準備程序筆錄第2頁），顯見其人性尚未完全泯滅
    等情，然竟量處被告無期徒刑，顯然僅以告訴人之意見為主
    要之審酌標準，尚嫌未洽。被告上訴否認有殺人之犯意，固
    無足採，惟指摘原判決量刑太重，則非無理由，原判決既有
    可議，自應由本院將原判決撤銷改判。爰審酌被告如上述原
    判決所認之情狀，及因細故爭執，即殺害髮妻，惟係因係欲
    阻止被害人離家，一時衝動、失慮所致等一切情狀，量處有
    期徒刑15年，另查依被告犯罪之一切情狀，認有併予宣告褫
    奪公權之必要，並宣告褫奪公權10年。被告犯罪所用之布腰
    帶，雖係被告所有之物，惟上開布腰帶未經扣案，顯然未存
    置於案發現場，另據丙○○於偵查中稱因為被告情緒不穩，
    救護員拿那條布腰帶綁住他的手到醫院，已不知在何處等語
    （偵查卷第88頁），衡情應已於醫院忙亂中所棄而不存在，
    且亦非違禁物，為免沒收執行之困擾，核無沒收之必要，附
    此敘明。
據上論斷，應依刑事訴訟法第369條第1項前段、第364條、第299
條第1項前段，刑法第271條第1項、第37條第2項，判決如主文。
本案經檢察官張秋雲到庭執行職務。
中　　華　　民　　國　　94　　年　　5 　　月　　10　　日
　　　　　　　　　刑事第十五庭審判長法　官　陳　榮　和
　　　　　　　　　　　　　　　　    法　官　張　正　亞
　　　　　　　 　 　　　　　　　　　法　官　蔡　國　在
以上正本證明與原本無異。
如不服本判決，應於收受送達後十日內向本院提出上訴書狀，其
未敘述上訴之理由者並得於提起上訴後十日內向本院補提理由書
（均須按他造當事人之人數附繕本）。
                                    書記官　耿　鳳　君
中　　華　　民　　國　　94　　年　　5 　　月　　10　　日
附錄：本案論罪科刑法條全文
刑法第271條第1項(普通殺人罪)
殺人者，處死刑、無期徒刑或10年以上有期徒刑。
